臺灣板橋地方法院刑事判決　　　　　　　　　　　　九十一年度訴字第一二四二號
　　公　訴　人　臺灣板橋地方法院檢察署檢察官
　　被　　　告　乙○○　女　三.
右列被告因偽造文書案件，經檢察官提起公訴（九十年度偵字第九八○四號），本院
判決如左：
    主  文
乙○○共同行使偽造私文書，足以生損害於公眾及他人，處有期徒刑伍月，如易科罰
金以佰元折算壹日。
汽車駕駛人審驗暨各項異動登記書上偽造之「丙○○」簽名及印文各壹枚及扣案之丙○○汽車駕駛執照壹張 (張貼乙○○之照片) 均沒收。
    事  實
一、乙○○曾於民國八十六年間因違反麻醉藥品管理條例施用安非他命案件，經臺灣
    高等法院判處有期徒刑六月確定，又於八十七年間因違反麻醉藥品管理條例販賣
    安非他命案件，經臺灣高等法院判處有期徒刑五年確定，嗣經聲請由臺灣高等法
    院裁定應執行有期徒刑五年二月，因未到案執行而遭通緝，為恐遭緝獲，明知其
    妹丙○○之汽車駕駛執照並未遺失，竟於八十八年一月間，在丙○○不知情之情
    況下，與甲○○ (未起訴) 基於犯意之聯絡，由其支付新臺幣 (下同) 二萬元予
    甲○○作為代價，並提供其妹丙○○之國民身分證正本及其照片三張交予甲○○
    ，而由甲○○於同年一月二十日，先以不詳方式偽刻丙○○之印章一枚，又將丙○○國民身分證上之照片換貼為乙○○之照片，繼而前往位於臺北縣樹林市○○
    路二四八巷七號之臺灣省公路局臺北區監理所 (嗣改名為交通部公路局臺北區監
    理所，以下簡稱臺北區監理所) ，偽以丙○○之汽車駕駛執照遺失為由，以己為
    受託代辦人而申請補發汽車駕駛執照，除在汽車駕駛人審驗暨各項異動登記書上
    偽造丙○○之簽名一枚及以前開偽刻之印章蓋印而偽造丙○○之印文一枚外，又
    在汽車駕駛人審驗暨各項異動登記書右上角黏貼乙○○之照片一張，而將汽車駕
    駛人審驗暨各項異動登記書連同變造之丙○○國民身分證 (張貼乙○○之照片)
    及乙○○照片一張均交予臺北區監理所之承辦人員審核而行使之，使該管公務員
    將此不實之遺失及申請補發事實登載於職務上所掌之公文書，而核發汽車駕駛執
    照一張 (張貼乙○○之照片) 予甲○○，及將丙○○之國民身分證 (張貼乙○○
    之照片) 交還甲○○。甲○○乃將丙○○國民身分證上之照片換回為丙○○之照
    片，旋於臺北區監理所外將該國民身分證連同辦妥之汽車駕駛執照一張交予乙○○，足以生損害於公路監理機關對於汽車駕駛人管理之正確性及丙○○。嗣於九
    十年五月二日下午三時許，臺北市政府警察局中山分局大直派出所警員據報而在
    乙○○所居住位於桃園縣龜山鄉○○○街二十九號大樓之一樓攔檢乙○○，乙○○取出上開丙○○汽車駕駛執照一張欲掩飾身分，旋為警識破而查獲。
二、案經台北市政府警察局中山分局報請台灣桃園地方法院檢察署呈請臺灣高等法院
    檢察署檢察長令核轉臺灣板橋地方法院檢察署檢察官偵查起訴。
    理  由
一、右揭事實業據被告乙○○供承不諱，且經被害人丙○○於警訊時指述明確，復有
    臺北區監理所九十年八月二十一日九○北監二字第九○二○九七九號函及函附之
    汽車駕駛人審驗暨各項異動登記書 (右上角黏貼被告之照片) 影本、丙○○國民
    身分證 (張貼被告之照片) 影本、甲○○國民身分證影本在卷可稽，及丙○○汽
    車駕駛執照一張 (張貼被告之照片) 扣案可證，事證明確，被告之犯行洵堪認定
    。
二、核被告所為，係犯刑法第二百十六條、第二百十條之行使偽造私文書罪、第二百
    十六條、第二百十二條之行使變造特種文書罪及第二百十四條之使公務員登載不
    實罪。被告偽造丙○○之印章、印文、簽名為偽造私文書之部分行為，不另論罪
    。其偽造私文書後，復持交臺北區監理所承辦人員而行使，其偽造之低度行為應
    為行使之高度行為所吸收，僅論以行使偽造私文書罪。又其變造國民身分證之特
    種文書而後行使，偽造之低度行為應為行使之高度行為所吸收，僅論以行使變造
    特種文書罪。被告與甲○○二人就前開犯行，彼此間有犯意聯絡及行為分擔，均
    為共同正犯。又被告所犯上開三罪間，有方法結果之牽連關係，應從較重之行使
    偽造私文書罪處斷。查被告所犯行使變造特種文書罪犯行，雖未據公訴人起訴，
    然因與已起訴部分有牽連犯之裁判上一罪關係，為起訴效力所及，本院自應併予
    審理。爰審酌被告之素行狀況、犯罪動機、手段、目的、所生危害及犯罪後態度
    等一切情狀，量處如主文所示之刑。查被告行為後，刑法第四十一條業於九十年
    一月四日經立法院修正通過，並經總統於九十年一月十日公布，而於同年一月十
    二日生效施行，其修正後條文為「犯最重本刑為五年以下有期徒刑以下之刑之罪
    ，而受六個月以下有期徒刑或拘役之宣告，因身體、教育、職業、家庭之關係或
    其他正當事由，執行顯有困難者，得以一元以上三元以下折算一日，易科罰金。
    但確因不執行所宣告之刑，難收矯正之效，或難以維持法秩序者，不在此限。」
    「併合處罰之數罪，均有前項情形，其應執行之刑逾六月者，亦同」，與修正前
    刑法第四十一條相較結果，修正後條文顯較有利於被告，故本件既符合修正後刑
    法第四十一條第一項規定之情形，自應依刑法第二條第一項前段規定，依修正後
    刑法第四十一條第一項規定併諭知易科罰金之折算標準。汽車駕駛人審驗暨各項
    異動登記書上偽造之「丙○○」簽名及印文各一枚，應依刑法第二百十九條規定
    ，不問屬於犯人與否，沒收之。又扣案之丙○○汽車駕駛執照一張 (張貼被告之
    照片) ，為被告所有因犯罪所得之物，爰依刑法第三十八條第一項第三款規定併
    予宣告沒收。至於被告偽造之丙○○印章一枚，及變造之丙○○國民身分證上之
    照片一張 (即該變造國民身分證上原張貼之被告照片，該變造國民身分證嗣已換
    回為丙○○之照片，被告已將國民身分證交還其妹丙○○) ，均未扣案，且因案
    發迄今已逾三年，實無證據證明該等印章、照片仍尚存在猶未滅失，爰不併為沒
    收之諭知，併此敘明。
三、末查，向被告收取二萬元而出面向臺北區監理所申請補發丙○○汽車駕駛執照者
    為甲○○，除有臺北區監理所函附之代辦人身分資料為證外，且經被告於本院審
    理時指證明確，故公訴意旨指本案共犯為綽號「莊也」之不詳姓名年籍男子，尚
    有未洽。而共犯甲○○涉犯本案犯行，應由檢察官另行處理，附此敘明。
據上論斷，應依刑事訴訟法第二百九十九條第一項前段，刑法第二條第一項前段、第
二十八條、第二百十六條、第二百十條、第二百十二條、第二百十四條、第五十五條
、第四十一條第一項前段、第二百十九條、第三十八條第一項第三款，罰金罰鍰提高
標準條例第一條前段、第二條，判決如主文。
本案經檢察官侯靜雯到庭執行職務。
中      華      民      國    九十一    年      十      月      二      日
                                臺灣板橋地方法院刑事第五庭
                                    法  官    戴   嘉   清
右正本證明與原本無異。
如不服本判決，應於判決送達後十日內，向本院提出上訴狀。
                                    書記官    陳   春   銘
中      華      民      國    九十一    年      十      月      十五    日
附錄本案論罪科刑法條全文：
刑法第二百十條
偽造、變造私文書，足以生損害於公眾或他人者，處五年以下有期徒刑。
刑法第二百十二條
偽造、變造護照、旅券、免許證、特許證及關於品行、能力服務或其他相類之證書、
介紹書，足以生損害於公眾或他人者，處一年以下有期徒刑、拘役或三百元以下罰金
。
刑法第二百十四條
明知為不實之事項，而使公務員登載於職務上所掌之公文書，足以生損害於公眾或他
人者，處三年以下有期徒刑、拘役或五百元以下罰金。
刑法第二百十六條
行使第二百十條至第二百十五條之文書者，依偽造、變造文書或登載不實事項或使登
載不實事項之規定處斷。
